臺灣高等法院民事裁定　　　　　　　　　96年度抗字第1172號
　　抗告人　甲○○○
抗告人因與相對人丙○○間給付票款強制執行事件，聲請對於相
對人乙○○○提存擔保金強制執行及就執行命令聲明異議，對於
中華民國九十六年六月十五日臺灣桃園地方法院九十五年度執字
第三九三二三號裁定提起抗告，本院裁定如下：
    主  文
抗告駁回。
抗告費用由抗告人負擔。
    理  由
一、本件抗告人主張：相對人即債務人丙○○（下稱丙○○）對
    伊負有新臺幣（下同）五百萬元本息之票據債務，經伊取得
    原法院九十五年度票字第一二七六五號確定之本票裁定，乃
    據以聲請就丙○○之不動產強制執行。嗣因發現丙○○前以
    其母即相對人乙○○○（下稱乙○○○）為人頭名義，就第
    三人邱阿箱財產聲請假扣押（原法院九十五年度執全字第二
    七四九號），而提存六百六十六萬七千元之擔保金（原法院
    九十五年度存字第三二六五號，下稱系爭擔保金），乃於民
    國九十六年一月十九日聲請就系爭擔保金強制執行，原法院
    於同年二月七日核發扣押系爭擔保金之執行命令，原法院提
    存所（下稱提存所）則於同年月二十七日以提存人乙○○○
    與本件強制執行債務人丙○○顯不相符，不同意扣押。原法
    院即於同年三月一日通知伊如認第三人提存所依強制執行法
    第一百十九條第一項規定於法定期間內聲明異議不實，得向
    管轄法院提起訴訟。然原法院九十六年二月七日核發執行命
    令時，同時通知乙○○○、丙○○，渠等並無提出任何異議
    ，且丙○○嗣於九十六年三月二十八日民事聲明異議狀內更
    自承：系爭擔保金已足夠清償伊所負票款債務及執行費用，
    不動產部分係超額查封等語；乙○○○在刑事重利罪案件中
    ，亦證稱其經濟情況不好，不認識邱阿箱，不可能借錢給邱
    阿箱，復不知什麼叫做假扣押等語，顯見乙○○○對於以其
    名義所提存之系爭擔保金係丙○○所有並無異議。而提存所
    亦僅認提存人與債務人名義不符，無法同意扣押，非不承認
    債務人之債權或其他財產權之存在，或對於數額有爭議或有
    其他得對抗債務人請求之事由，尚非依強制執行法第一百十
    九條第一項規定聲明異議。縱認提存所九十六年二月二十七
    日函為聲明異議性質，亦已逾十日之法定期間，且非以法定
    書狀格式為之，與強制執行法第一百十九條第一項規定之要
    件不符。另提存所於九十六年四月十日請原法院撤銷執行命
    令函，雖為聲明異議，然原法院未通知伊在法定期間內提起
    訴訟，亦與強制執行法規定不符等語。
二、經查乙○○○與第三人邱阿箱間因聲請假扣押強制執行事件
    ，前遵原法院九十五年度裁全字第五００六號裁定而提供系
    爭擔保金，聲請原法院以九十五年度執全字第二七四九號對
    邱阿箱之財產予以假扣押執行在案，此有假扣押執行聲請狀
    及九十五年度存字第三二六五號提存書在卷可稽，復據調閱
    上開執行卷宗、提存卷宗查對無訛。本件抗告人於九十六年
    一月十九日主張系爭擔保金為債務人丙○○以其母乙○○○
    為人頭名義所提存，實為丙○○所有，而聲請就系爭擔保金
    強制執行等語（見原法院卷第七七至七八頁），經原法院於
    九十六年二月七日以桃院木執九十五年執菊字第三九三二三
    號函通知提存所扣押「提存人乙○○○」所提存之系爭擔保
    金（見原法院卷第八五至八六頁），提存所嗣於九十六年二
    月二十七日函覆因提存人為乙○○○與債務人丙○○顯不相
    符，無法同意扣押等語（見原法院卷第九四頁）。原法院即
    於九十六年三月一日依強制執行法院第一百二十條之規定，
    通知抗告人如對於提存所之聲明異議認為不實時，得於收受
    前開通知後十日內向管轄法院提起訴訟，並應向原法院為起
    訴之證明（見原法院卷第一０二頁），該通知函係於同年月
    八日送達抗告人，亦有送達證書存卷可按（見原法院卷第一
    ０三頁）。抗告人以提存所非依強制執行法第一百十九條第
    一項規定聲明異議，因而對於原法院九十六年三月一日之執
    行命令聲明異議。
三、原法院駁回抗告人異議之聲明，並駁回抗告人就系爭擔保金
    強制執行之聲請。抗告人不服，提起本件抗告。惟查：
  (一)按擔保提存者，乃債權人或債務人依法律規定為提供擔保目
    的，將擔保物寄存於提存所者。受擔保利益人就供擔保之提
    存物，與質權人有同一之權利，而提存人於合乎提存法第十
    六條第一項所定情形，或取得返還提存物之裁定，即得向提
    存所領取或請求返還提存之擔保物。是提存人對於提存所之
    返還提存物之權利，應屬財產權之一種。本件原法院依抗告
    人主張系爭擔保金為債務人丙○○以其母乙○○○為人頭名
    義所提存，實質上為丙○○所有財產，而於九十六年二月七
    日通知提存所扣押系爭擔保金，提存所於九十六年二月二十
    七日函覆提存人為乙○○○與執行債務人丙○○顯不相符，
    無法同意扣押等語，核其真意，即係不承認執行債務人丙○
    ○有此財產權之存在，足見提存所九十六年二月二十七日函
    之性質，即係依強制執行法第一百十九條第一項規定而對於
    原法院核發之執行命令所為之聲明異議，原法院進而依強制
    執行法第一百二十條第一、二項規定，於九十六年三月一日
    發函將提存所聲明異議乙節通知相對人，並通知抗告人如認
    為不實，得於收受後十日內向管轄法院提起訴訟，於法並無
    違誤。至提存所於九十六年四月十日函請原法院撤銷九十六
    年二月七日之執行命令（見原法院卷第一三五頁），其理由
    除前開執行命令之債務人為丙○○，提存人為乙○○○外，
    主因乙○○○已依據原法院九十六年度聲字第一五七號准予
    返還擔保金確定裁定請求取回系爭擔保金，此觀該函說明欄
    即明。而原法院既認提存所九十六年二月二十七日函即係依
    強制執行法第一百十九條第一項規定而為聲明異議，復依強
    制執行法第一百二十條第一、二項之規定通知抗告人、限期
    命其起訴，就提存所九十六年四月十日函因認非屬於聲明異
    議之性質，自無庸於接獲該函後，再度依該規定通知抗告人
    及限期命其起訴。再者，提存所九十六年二月二十七日函係
    以書狀之方式提出，而強制執行法第一百十九條第一項「提
    出書狀」一語，並無一定格式之要求，自難認其非屬該條項
    所謂之「書狀」，抗告人主張提存所未以書狀提出，及原法
    院未於收受提存所九十六年四月十日函後通知伊起訴，與強
    制執行法規定不符云云，尚非可取。
  (二)又原法院九十六年二月七日執行命令，係於同年月十三日送
    達提存所，此有送達證書在卷可稽（見原法院卷第九七頁）
    ，自送達翌日起，算至九十六年二月二十六日即已屆滿（九
    十六年二月十七日至二十二日為農曆春節假日，二月二十三
    日調整放假，二月二十四日、二十五日為星期六、日例假日
    ），提存所遲至九十六年二月二十七日始行聲明異議，雖已
    逾強制執行法第一百十九條第一項所定「十日期間」。惟按
    強制執行法第一百十九條第一項雖規定第三人應於十日內以
    書狀向執行法院聲明異議，然其並非對法院之執行命令聲明
    異議，而係就債權之存在或數額等有爭議，因而向執行法院
    所為事實之陳述，其性質與強制執行法第十二條所定之聲明
    異議有間，不發生其聲明異議合法與否之問題，執行法院對
    此項第三人之聲明異議亦不得為准駁之裁定。因此，第三人
    縱未於十日期間內提出異議，當亦不能以其未聲明異議，而
    解為當然承認債務人之債權存在。準此，本件第三人提存所
    接獲原法院扣押命令後，雖未於強制執行法第一百十九條第
    一項所定十日期間內聲明異議，惟依上開說明，尚不得解為
    提存所已然承認債務人丙○○之債權存在。
  (三)抗告人雖提出丙○○九十六年三月二十八日民事聲明異議狀
    （見原法院卷第一三二頁）、刑事調查筆錄（見本院卷第四
    一至四四頁）、刑事訊問筆錄（見本院卷第四五至四八頁）
    為憑，主張系爭擔保金實質上屬於丙○○所有。然丙○○到
    庭陳稱：提存款是伊太太周承賢的，都是她去辦理，是以伊
    媽媽乙○○○名義進行假扣押行為。在原法院九十六年三月
    二十八日民事聲明異議狀所稱系爭擔保金已足夠清償伊票款
    債務及執行費用，不動產部分係超額查封等語，是律師寫的
    ，不是伊的意思，伊在調查局的筆錄都不實等語（見本院卷
    第五三頁反面、第五四頁反面），並提出周承賢在桃園縣龜
    山鄉農會開立0000000000000000號活期存款存摺為憑（見本
    院卷第七八至七九頁）。而乙○○○除於九十六年五月二十
    五日具狀向原法院陳稱略以：系爭擔保金係丙○○之配偶周
    承賢於九十五年三月二十七日出售其所有土地及其上建物，
    得款八百餘萬元，由周承賢提供作為原法院九十五年度執全
    字第二七四九號假扣押事件繳付之擔保金，非伊所提供等語
    （見原法院卷第一五四頁），並提出不動產登記謄本及異動
    索引為憑（見原法院卷第一五六至一六三頁）；另於本院到
    庭陳稱：伊媳婦周承賢賣房屋，款項存在伊帳戶內，伊不曉
    得提存款為何用伊的名義去提存，媳婦有告訴伊。伊的確不
    知道，這筆錢都是周承賢的等語（見本院卷第五四頁正面、
    第五五頁正面）。雖丙○○、乙○○○所言或有相齟齬之處
    ，然強制執行程序屬非訟程序之性質，對於執行標的物僅能
    從形式上審查是否屬於債務人可供強制執行之財產，本件執
    行標的物即系爭擔保金，既係乙○○○所提存，乙○○○復
    已取得返還提存物之確定裁定，並據以聲請取回，系爭擔保
    金顯非債務人丙○○所有，抗告人聲請就系爭擔保金強制執
    行，即非有理由。復按執行法院如發見債權人查報之財產確
    非債務人所有者，應命債權人另行查報，於強制執行開始後
    始發見者，應由執行法院撤銷其執行處分，強制執行法第十
    七條定有明文。系爭擔保金之提存人既為乙○○○，確非債
    務人丙○○所有，抗告人聲請就系爭擔保金強制執行，即不
    應准許，其聲請應予駁回。
四、綜上所述，抗告人主張提存所九十六年二月二十七日函所稱
    提存人與債務人顯不相符無法同意扣押之書狀，並非依強制
    執行法第一百十九條第一項規定之聲明異議，尚非可採。且
    抗告人聲請就乙○○○提存之系爭擔保金強制執行，亦不應
    准許。從而，原法院駁回抗告人之聲明異議，並駁回抗告人
    就乙○○○所提存之系爭擔保金強制執行部分之聲請，經核
    並無違誤。抗告意旨指摘原裁定不當，求予廢棄，委無理由
    ，應予駁回。
五、據上論結，本件抗告為無理由，爰裁定如主文。
中　　華　　民　　國　　96　　年　　10　　月　　11　　日
                    民事第十庭
                        審判長法　官  黃豐澤
                              法  官  蕭艿菁
　　　　　　　　　　　　　　  法  官  林麗玲
正本係照原本作成。
本裁定除以適用法規顯有錯誤為理由，並經本院許可外，不得再
抗告。如提起再抗告，應於收受後10日內委任律師為代理人向本
院提出再抗告狀。並繳納再抗告費新台幣１千元。
中　　華　　民　　國　　96　　年　　10　　月　　12　　日
                              書記官  陶美玲
